臺灣高等法院刑事裁定
111年度毒抗字第399號
抗  告  人
即  被  告  陳瑞星



上列抗告人即被告因違反毒品危害防制條例案件，不服臺灣桃園
地方法院111年度毒聲字第354號，中華民國111年3月31日所為裁
定（聲請案號：臺灣桃園地方檢察署110年度毒偵字第8968號、1
11年度毒偵字第378號），提起抗告，本院裁定如下：
    主  文
抗告駁回。
    理  由
一、原裁定意旨略以：抗告人即被告甲○○分別於⑴民國109年2月2
    2日晚間10時許，在新北市○○區○○街00號3樓，同時施用海洛
    因、甲基安非他命1次；⑵110年10月18日晚間6時許，在新北
    市○○區○○街00號2樓，施用甲基安非他命1 次，業據被告於
    偵查中坦承不諱，並有新北市政府警察局受採集尿液檢體人
    姓名及檢體編號對照表、台灣檢驗科技股份有限公司濫用藥
    物實驗室-台北濫用藥物檢驗報告（檢體編號：A0000000）
    、台灣尖端先進生技醫藥股份有限公司濫用藥物檢驗報告（
    檢體編號：Z000000000000號）等件為憑。又被告前因施用
    毒品案件，經強制戒治後，於94年8月29日停止戒治釋放出
    所，並經臺灣新北地方檢察署以94年度戒毒偵字第351號為
    不起訴處分確定，被告本案2次施用毒品犯行，距前次強制
    戒治執行完畢，均已逾3年，且檢察官為本案聲請前，已轉
    介被告至戒癮治療醫院，惟被告無故未前往指定之醫療院所
    接受戒癮治療評估，無從認被告有積極配合完成戒癮治療之
    意願，檢察官聲請將被告送勒戒處所觀察、勒戒，於法有據
    ，應予准許。依毒品危害防制條例第20條第1項、第3項，裁
    定被告應入勒戒處所觀察、勒戒等語。
二、抗告意旨略以：被告係第一次接受戒癮治療，開庭時經檢察
    官交付1張緩起訴附命戒癮治療多元處遇評估暨轉介通報單
    ，被告不知該轉介通報單就是執行單，所以一直在等候法院
    通知，懇請法院再給被告一次機會，准予戒癮治療等語。
三、按犯第10條之罪者，檢察官應聲請法院裁定，或少年法院（
    地方法院少年法庭）應先裁定，令被告或少年入勒戒處所觀
    察、勒戒，其期間不得逾2月；觀察、勒戒後，檢察官或少
    年法院（地方法院少年法庭）依據勒戒處所之陳報，認受觀
    察、勒戒人無繼續施用毒品傾向者，應即釋放，並為不起訴
    之處分或不付審理之裁定；認受觀察、勒戒人有繼續施用毒
    品傾向者，檢察官應聲請法院裁定或由少年法院（地方法院
    少年法庭）裁定令入戒治處所強制戒治，其期間為6個月以
    上，至無繼續強制戒治之必要為止。但最長不得逾1年；依
    前項規定為觀察、勒戒或強制戒治執行完畢釋放後，3年後
    再犯第10條之罪者，適用前二項之規定，毒品危害防制條例
    第20條第1、2、3項分別定有明文。而毒品危害防制條例第2
    0條第3 項所謂「3年後再犯」，只要本次再犯（不論修正施
    行前、後）距最近1次觀察、勒戒或強制戒治執行完畢釋放
    ，已逾3年者，即該當之，不因其間有無犯第10條之罪經起
    訴、判刑或執行而受影響（最高法院109年度台上字第3826
    號判決意旨參照）。又按毒品危害防制條例第20條、第23條
    將施用毒品之刑事處遇程序，針對毒癮治療方式，採行「觀
    察、勒戒」與「緩起訴之戒癮治療」並行之雙軌模式。前者
    係以監禁式治療為特色，目的在求短時間內隔絕施用毒品者
    之毒品來源，務使其專心戒除毒癮；後者則係以社區醫療處
    遇替代監禁式治療，使尚未嚴重成癮或衷心戒毒之施用毒品
    者得以繼續其正常家庭與社會生活，避免其等因尋求戒癮治
    療而失去親情支持或被迫中斷學業、工作。立法者既已賦予
    檢察官選擇上述雙軌制度之權限，檢察官自應恪遵法律授予
    裁量權之規範目的，依職權斟酌個案具體情節，妥適考量審
    慎行使裁量權限，決定是否採行「緩起訴之戒癮治療」或「
    聲請法院裁准觀察、勒戒」。再毒品危害防制條例第20條第
    1項規定之觀察、勒戒處分，並非對於施用毒品犯罪者之懲
    處，而係針對受處分人將來之危險所為預防、矯正措施之保
    安處分，以達教化與治療之目的，可謂刑罰之補充制度，用
    以斷絕施用毒品者之身癮及心癮，而屬強制規定；倘有施用
    毒品之行為，除檢察官審酌個案情形，依毒品危害防制條例
    第24條第1項先依刑事訴訟法第253條之1第1項、第253條之2
    第1項第4款至第6款或第8款規定，為附條件之緩起訴處分時
    ，而可排除適用觀察、勒戒之程序外，凡經檢察官聲請，且
    無違法或裁量濫用等情事，法院原則上應予尊重，不得任意
    指為違法，僅得依法裁定准駁令入勒戒處所觀察、勒戒，以
    查其是否仍有施用毒品傾向，並據以斷定幫助受處分人徹底
    戒毒之方法，尚無自由斟酌以其他方式替代之權。
四、經查：
　㈠被告分別於上開時地施用第一級毒品海洛因、第二級毒品甲
    基安非他命之事實，業據被告於偵查中坦承在卷（109年度
    毒偵字第2868號影卷〈下稱毒偵字第2868號卷〉第60頁、110
    年度毒偵字第8968號影卷〈下稱毒偵字第8968號卷〉第102頁
    、111年度毒偵字第378號影卷〈下稱毒偵字第378號卷〉第26
    頁），且被告為警採集之尿液經送驗結果，呈甲基安非他命
    、鴉片類陽性反應，有台灣檢驗科技股份有限公司109年3月
    6日濫用藥物檢驗報告（報告編號：UL/2020/00000000號）
    、勘察採證同意書、新北市政府警察局受採集尿液檢體人姓
    名及檢體編號對照表、台灣尖端先進生技醫藥股份有限公司
    110年11月2日濫用藥物檢驗報告（檢體編號：Z00000000000
    0）、勘察採證同意書、列管毒品人口尿液檢體採集送驗紀
    錄表、新北市政府警察局受採集尿液檢體人姓名及檢體編號
    對照表各1份（毒偵字第2868號卷第20至22頁、毒偵字第896
    8號卷第9至15頁）在卷可稽。被告前揭自白核與事實相符，
    堪信為真實，足認其確有施用第一級毒品海洛因、第二級毒
    品甲基安非他命犯行。又被告前因施用毒品案件，經臺灣新
    北地方法院以93年度毒聲字第1317號裁定送觀察、勒戒後，
    認有繼續施用毒品傾向，復以93年度毒聲字第1977號裁定令
    入戒治處所施以強制戒治，於94年8月29日執行完畢釋放出
    所，並經臺灣新北地方檢察署以94年度戒毒偵字第351號為
    不起訴處分確定等情，有本院被告前案紀錄表在卷可稽，被
    告本案施用毒品犯行，距其前次強制戒治執行完畢釋放後已
    逾3年，為毒品危害防制條例第20條第3項所定「3年後再犯
    」，自應再令其接受觀察、勒戒。從而，原審依檢察官之聲
    請，裁定令被告入勒戒處所觀察、勒戒，經核並無違誤。
　㈡被告雖執前詞抗告，惟臺灣桃園地方檢察署檢察事務官於111
    年1月12日詢問被告時，先經被告同意自費前往醫院接受評
    估治療，再命被告填寫「緩起訴期間應遵守事項具結書」、
    「評估暨轉介通報單」、「毒品減害替代療法參加同意書」
    ，且告知被告應攜帶證件及前開填妥之「評估暨轉介通報單
    」，依轉介單上所載期限（即14天內）至指定醫院進行評估
    是否需醫療戒癮，另於上班時間向桃園市毒品危害防制中心
    報到，以進行行政說明及追蹤輔導。並向被告說明完成戒癮
    治療應遵守事項，復告知倘於緩起訴期間犯罪，可能撤銷緩
    起訴，或經醫院評估未能通過時，將續行依法偵辦。同時並
    提供6間醫院供被告自行選擇指定醫院進行戒癮治療評估，
    經被告擇定於林口長庚醫院（龜山區）後，檢察事務官即交
    付臺灣桃園地方檢察署緩起訴附命戒癮治療多元處遇評估暨
    轉介通報單、緩起訴期間應遵守事項具結書、毒品減害替代
    療法參加同意書予被告，此有臺灣桃園地方檢察署訊問筆錄
    及上開文書各1份附卷可佐(毒偵字第378號卷第26至32頁)，
    足認被告對相關應遵守事項及若不遵守將可能會由檢察官續
    行偵辦之情事均有所知悉。惟被告經選定林口長庚醫院（龜
    山區）為接受評估治療之機構後，遲未於14日內前往報到接
    受戒癮評估，直至111年2月22日前均未主動約診，完成評估
    ，有臺灣桃園地方檢察署公務電話紀錄單1份在卷可考（毒
    偵字第378號卷第34頁)。被告既有前述施用第一級毒品海洛
    因、第二級毒品甲基安非他命之行為，且對於未依指定日期
    至指定醫院完成評估，將由檢察官續行偵辦亦有所知悉，卻
    仍未遵期報到，檢察官於斟酌被告之個案情形及卷內事證後
    ，認不宜再對被告為附命完成戒癮治療之緩起訴處分，向法
    院聲請裁准觀察、勒戒，以達戒癮治療之目的，此實屬檢察
    官依法行使裁量權之範疇，並無明顯裁量怠惰或濫用之情事
    ，法院自無自由斟酌以其他方式替代之權。　
　㈢綜上，原審以被告確有施用第一級毒品海洛因、第二級毒品
    甲基安非他命犯行，依毒品危害防制條例第20條第1項、第3
    項及觀察勒戒處分執行條例第3條第1項規定，裁定令入勒戒
    處所觀察、勒戒，核其認事用法，並無違誤或不當。抗告意
    旨執前詞提起抗告，為無理由，應予駁回。　　 
據上論斷，應依刑事訴訟法第412條，裁定如主文。
中　　華　　民　　國　　111 　年　　5 　　月　　30　　日
                  刑事第九庭    審判長法　官  潘翠雪
                                      法　官  陳信旗
                                      法　官  俞秀美
以上正本證明與原本無異。
不得再抗告。
                                      書記官  謝崴瀚 
中　　華　　民　　國　　111 　年　　5 　　月　　30　　日